【裁判字號】    99,簡上,126
【裁判日期】    990831
【裁判案由】    毒品危害防制條例
【裁判全文】
臺灣士林地方法院刑事判決             99年度簡上字第126號
上  訴  人  臺灣士林地方法院檢察署檢察官
被      告  甲○○
上列上訴人因被告違反毒品危害防制條例案件，不服本院刑事庭
民國99年5 月31日99年度審簡字第681 號第一審刑事簡易判決（
起訴案號：99年度毒偵字第549 號），提起上訴，本院管轄之第
二審合議庭判決如下：
    主  文
上訴駁回。
    事  實
一、甲○○前因施用毒品，經本院96年度毒聲字第542 號裁定送
    觀察、勒戒後，認有繼續施用毒品之傾向，經本院97年度毒
    聲字第392 號裁定強制戒治，戒治期間屆滿6 個月以上，經
    評定戒治處遇成效合格無繼續戒治必要，於民國98年8 月20
    日停止戒治而執行完畢，並經臺灣士林地方法院檢察署檢察
    官98年度戒毒偵字第65號為不起訴處分確定。又因侵占案件
    ，經本院98年度士簡字第502 號判決並減刑為有期徒刑1 月
    又15日確定，於上開強制戒治執行完畢後，接續於98年8 月
    20日入監執行至98年9 月1 日改服社會勞動服務出監，於99
    年2 月4 日就尚未履行完畢之勞動服務時數折算易科罰金執
    行完畢（本件不構成累犯）。詎仍不知悔改，於前揭強制戒
    治執行完畢釋放後5 年內，復基於施用第一級毒品、第二級
    毒品之犯意，於99年2 月1 日下午3 時許，在臺北市北投區
    ○○○路4 段354 巷2 弄6 號住處，以將毒品海洛因及甲基
    安非他命混合摻入香菸內點燃吸食之方式，同時施用毒品海
    洛因及甲基安非他命1 次。嗣為警於99年2 月5 日晚上6 時
    15分許，前往上址搜索並採尿送驗，檢驗結果呈嗎啡、可待
    因及甲基安非他命陽性反應，而悉上情。
二、案經臺北市政府警察局信義分局報告臺灣士林地方法院檢察
    署檢察官偵查起訴。
    理  由
一、訊據被告甲○○對前揭犯罪事實坦承不諱，其為警查獲後，
    經採尿送臺灣尖端先進生技醫藥股份有限公司以酵素免疫分
    析法初步檢驗，再以氣相層析質譜儀法確認檢驗結果，呈嗎
    啡、可待因、甲基安非他命陽性反應，有臺北市政府警察局
    偵辦毒品案件尿液檢體委驗單、臺灣尖端先進生技醫藥股份
    有限公司99年2 月12日濫用藥物檢驗報告各1 紙附卷可稽（
    偵查卷第15、23頁）。按吸食煙毒者，經人體代謝作用於8
    小時內，約有80% 之量排出，24小時後，約有90% 排出，72
    小時後仍有微量排出，依個人體質不同排出時間亦有差異，
    尤其成癮者其於吸食後120 小時內所採尿液，配合具公信力
    之儀器，仍可驗出，是被告尿液中驗得嗎啡、可待因陽性反
    應，堪認其於採尿回溯前120 小時（5 日）內某時有施用第
    一級毒品海洛因；甲基安非他命經口服投與後約70% 於24小
    時內自尿中排出，約90% 於96小時內自尿中排出，吸用時間
    距採集時間之長短，最長可能不會超過4 日，是若被告尿液
    中驗得甲基安非他命陽性反應，堪認其於採尿回溯前96小時
    （4 日）內某時有施用第二級毒品甲基安非他命，有憲兵司
    令部80年3 月25日80年鑑驗字0999號函、行政院衛生署藥物
    食品檢驗局81年2 月8 日81藥檢壹字第1156號函可稽，足認
    被告自白於上開時地施用毒品海洛因、甲基安非他命與事實
    相符。次按毒品有煙吸、注射或口服等不同施用方式，其施
    用方式及用藥組合，並無固定模式，不同吸毒族群及不同毒
    品種類，可能有不同之施用方式及組合。依行政院衛生署彙
    編之「藥物濫用案件暨檢驗統計資料」，國內確有將海洛因
    及甲基安非他命混用之案例，有行政院衛生署管制藥品管理
    局94年3 月22日管檢字第0940002773號函可參。又將海洛因
    與甲基安非他命混合置於玻璃球中以燒烤方式吸食，於施用
    者之尿液中應可檢出嗎啡（海洛因主要代謝物）、甲基安非
    他命之陽性反應，惟需考慮其施用方式、施用劑量、施用頻
    率、飲用水之多寡、個人體質、代謝情況及尿液收集時間等
    因素，有藥品管理局93年9 月6 日管檢字第0930008112號函
    可參。揆諸上開說明，被告辯稱其於前揭時地將毒品海洛因
    及安甲基安非他命混合摻入香菸內，以點燃香菸吸食煙霧方
    式同時施用毒品海洛因、甲基安非他命等語，應可採信。綜
    上述，本件被告施用毒品犯行，事證明確，堪可認定，應依
    法論科。
二、核被告所為，係犯毒品危害防制條例第10條第1 項之施用第
    一級毒品罪、同條第2 項之施用第二級毒品罪。其施用前持
    有第一級毒品海洛因、第二級毒品甲基安非他命之低度行為
    ，各為施用之高度行為所吸收，均不另論罪。被告以一行為
    觸犯上開2 罪，為想像競合犯，應依刑法第55條前段規定，
    從較重之施用第一級毒品罪處斷。原審以被告以一行為同時
    施用第一級、第二級毒品，依想像競合犯，從較重之施用第
    一級毒品罪處斷，判處有期徒刑6 月，並諭知易科罰金折算
    標準，經核其認事、用法均無違誤，量刑亦屬妥適。檢察官
    上訴意旨雖以：被告曾有竊盜、侵占、毒品等前科，業經法
    院判決確定，猶不知悔改，復犯本案施用第一級、第二級毒
    品罪，足見被告素行不佳，又其最近1 次所犯施用第一級、
    第二級毒品罪，分別經法院判處有期徒刑6 月、4 月，應執
    行有期徒刑9 月確定，原審僅判處被告有期徒刑6 月，顯背
    離一般人民之法律期待，難謂罪刑相當，量刑容有未當，本
    件宜量處有期徒刑9 月以上，用收懲儆之效，爰依法提起上
    訴，請求撤銷原判決云云。
三、惟按法官於有罪判決中，究應如何量處罪刑，自得依據個案
    情節，參諸刑法第57條所定各款犯罪情狀之規定，於該法定
    刑度範圍內，基於合義務性之裁量，量處被告罪刑，而量刑
    之裁量權，乃憲法所保障法官獨立審判之核心，如非有裁量
    逾越或裁量濫用之明顯違法情事，自不得擅加指摘其違法或
    不當，即使上級審對下級審裁量權之審查，亦應同此標準，
    此不僅在保障法官不受任何制度外之不當干涉，更保障法官
    不受制度內的異質干涉，方符憲法第80條所宣示獨立審判之
    真義（最高法院72年度臺上字第6696號判例參照）。又量刑
    之輕重，屬事實審法院得依職權自由裁量之事項，苟已斟酌
    刑法第57條各款所列情狀而未逾越法定刑度，不得遽指為違
    法，且在同一犯罪事實與情節，如別無其他加重或減輕之原
    因，下級審量定之刑，亦無過重或失輕之不當情形，則上級
    審法院對下級審法院之職權行使，原則上應予尊重，不得任
    意指摘為違法。經查，被告雖有竊盜、侵占等前案紀錄，惟
    本件並未構成累犯，業如前述，足見本件並無法定之刑之加
    重事由；至公訴人所指之被告於98年9 月17日施用第一級、
    第二級毒品，經本院99年度審訴字73號分別判處有期徒刑6
    月、4 月，定應執行刑為有期徒刑9 月，惟被告於上開案件
    係分別施用毒品海洛因、甲基安非他命，與本件將該二種毒
    品混合同時施用之情節不同，無從以該案判決之刑度遽認本
    件原審量刑過低；抑且，被告因施用毒品，經本院96年度毒
    聲字第542 號裁定送觀察、勒戒後，認有繼續施用毒品之傾
    向，再經本院97年度毒聲字第392 號裁定強制戒治，甫於98
    年8 月20日停止戒治，又於98年9 月17日施用毒品，經本院
    99年度審訴字第73號判處罪刑確定，有臺灣高等法院被告前
    案紀錄表在卷可徵，被告復於99年2 月1 日犯本件施用毒品
    犯行，可徵被告經觀察、勒戒、強制戒治，甚經判處罪刑後
    ，仍未能戒絕毒癮而一再施用，足證對其科以刑罰並未能矯
    治其毒癮；進者，本件被告施用毒品之時間，在本院99年度
    審訴字第73號宣判期日（99年4 月29日）之前，可見被告於
    密接時間內再犯施用毒品，依修正前刑法第56條連續犯規定
    ，對於染有毒癮之人於密接時間內數次施用毒品之犯行，僅
    加重其刑至2 分之1 ，而刑法修正後，對於每次施用毒品犯
    行，均分別處罰，縱令於密接時間內施用毒品，仍以數罪分
    論併罰，相較下刑法修正後，就各次施用毒品犯行，並無應
    逐次加重之必要，否則對於施用毒品成習之人，於刑法前、
    後量刑顯失衡平。綜上，原審業審酌被告施用毒品成癮，本
    件僅同時施用第一級、第二級毒品1 次，其施用毒品係傷害
    自身健康，所生危害非鉅等情，量處有期徒刑6 月，核其量
    刑並未逾越本件罪名法定刑之範圍，亦未逾越法官之權限，
    其刑度已足制裁被告本次施用毒品之犯行，並無量刑顯然失
    輕、失重而違背罪刑相當原則之情形，難認有何明顯裁量逾
    越或濫用之違法情事，自應予維持。上訴意旨指摘原判決量
    刑過輕而為上訴，尚屬無據，應予駁回。
據上論斷，應依刑事訴訟法第455 條之1 第1 項、第3 項、第36
8 條，判決如主文。
本案經檢察官吳昭瑩到庭執行職務。
中    華    民    國    99    年    8     月    31    日
                  刑事第六庭審判長法  官  杜惠錦
                                  法  官  梁哲瑋
                                  法  官  陳美彤
以上正本證明與原本無異。
本件不得上訴。
                                  書記官  吳旻玲
中    華    民    國    99    年    8     月    31    日

司法院資訊處製作；財團法人民間司法改革基金會備份。
